臺灣新北地方法院民事判決
110年度勞訴字第238號
原      告  SOTEK TECHNOLOGY.CO.,LTD


法定代理人  劉文瑞  
訴訟代理人  蔡喬宇律師
被      告  陳秋吟  

上列當事人間請求返還價金事件，經本院於民國111年6月13日言
詞辯論終結，判決如下：
    主      文
被告應給付原告美金10,007.21元，及自民國110年6月29日起至
清償日止，按年息5％計算之利息。
訴訟費用由被告負擔。
    事實及理由
一、原告主張：
　㈠伊之法定代理人劉文瑞於民國93年8月23日在臺灣出資成立達
    翌有限公司（下稱達翌公司）並擔任董事長職位，伊則係劉
    文瑞為國際三角貿易需求而於同年10月26日百分百出資設立
    登記於英屬維京群島之外國公司，因達翌公司與伊均係劉文
    瑞個人所經營，被告雖係達翌公司所聘僱，然其所承辦業務
    即包含兩家公司轉帳等會計工作。
　㈡被告於107年11月30日未經伊同意，利用職務之便逕將伊於上
    海商業儲蓄銀行OBU帳戶（帳號：0000000-0000000號，下稱
    系爭帳戶）中之美金10萬元逕行匯入被告上海商業儲蓄銀行
    帳戶（帳號：00-000000-000000號）內。嗣劉文瑞於108年2
    月15日因創傷性顱内出血開刀住院，術後病情穩定而於108
    年4月29日出院，其後劉文瑞欲專心療養身體而將達翌公司
    業務委由弟弟即訴外人劉文暉經營管理，嗣劉文暉至上海商
    業處儲蓄銀行辦理達翌公司帳戶負責人變更手續，調取伊之
    帳戶資料後始知上情，被告所為實屬無法律上原因而受有美
    金10萬元之利益，經伊催討後，被告僅於110年11月9日將美
    金8萬9,992.79元匯入系爭帳戶，其餘美金1萬0,007.21元則
    迄今仍未返還，伊自得依民法第179條、第181條、第182條
    第2項，以及民法第603條、第602條準用第478條等規定，請
    求擇一為有利於伊之認定。
　㈢並聲明：如主文所示。　
二、被告則以：
　　伊自104年起每年5月時受劉文瑞委託進行財務稅務管理，每
    年匯入新臺幣（下同）50萬元至伊之私人帳戶，扣掉伊之勞
    務報酬以稅務應繳金額約11萬5,000元，扣除後匯回38萬5,0
    00元，直至107年伊始為劉文瑞進行美金之稅務管理，而因
    美金匯入款係屬境外所得，伊本身不會出現額外需支付之所
    得稅額，因此伊與劉文瑞協商以美金1萬元作為處理事務之
    報酬，故伊與劉文瑞間係受法律上認定之委任關係。又依臺
    灣新北地方檢察署109年度偵字第30681號不起訴處分書所載
    ，匯款申請書上劉文瑞之英文簽名與印鑑卡資料相符，顯見
    係劉文瑞同意將美金10萬元匯入伊之帳戶，另依臺灣高等檢
    察署110年度上聲議字第2674號處分書亦記載，原告往年以
    匯新臺幣入伊帳戶係為幫劉文瑞節稅，針對保管之款項，亦
    會扣除酬庸後匯回等情，故給予伊不起訴處分，劉文瑞係因
    為跌倒，腦部受傷才會忘記其答應給予美金1萬元之報酬，
    而伊已將所保管之美金9萬元於110年11月9日匯入系爭帳戶
    ，美金7.21係匯款費用，應該要由原告負擔，伊顯然並無不
    當得利。並聲明：⒈原告之訴及假執行之聲請均駁回。⒉如受
    不利判決，願供擔保請准宣告免為假執行。　
三、本院之判斷：
　㈠原告依不當得利之法律關係請求被告返還系爭款項，為無理
    由:
　⒈按依不當得利之規定請求受益人返還其所受領之利益，原則
    上應由受損人就不當得利請求權成立要件中「無法律上之原
    因」，即對於不存在之權利而為給付之事實負舉證責任，至
    所謂侵害型不當得利（又稱權益侵害之不當得利），乃指無
    法律上之原因，侵害歸屬他人權益內容而獲有利益。由於侵
    害歸屬他人權益之行為，本身即為無法律上之原因，主張依
    此類型之不當得利請求返還利益者（即受損人），固無庸就
    不當得利成立要件中之無法律上之原因舉證證明，惟仍須先
    舉證受益人取得利益，係基於受益人之「侵害行為」而來，
    必待受損人舉證後，受益人始須就其有受利益之法律上原因
    ，負舉證責任，方符舉證責任分配之原則（最高法院105年
    度台上字第1990號判決意旨參照）。
　⒉經查，原告主張被告未經伊同意，逕將伊系爭帳戶中之美金1
    0萬元逕行匯入被告上海商業儲蓄銀行帳戶，嗣被告雖匯還
    部分款項，仍有系爭款項未返還原告而受有不當得利云云。
    然原告前以被告未經其同意或授權，於107年11月30日，至
    臺北市○○區○○○路00號1樓上海商業儲蓄銀行國外部，填具原
    告匯款美金10萬元至被告設於上海銀行帳號00-00000000000
    0號帳戶之匯出匯款暨收取手續費證明書，並在該證明書內
    偽簽「劉文瑞」之英文姓名，再持向上海銀行行員行使之，
    致使該銀行行員陷於錯誤，而自原告系爭帳戶內，轉帳匯款
    美金10萬元至被告上海銀行帳戶內，足以生損害於原告及上
    海銀行對於帳戶管理之正確性，向臺灣臺北地方檢察署(下
    稱臺北地檢署)對被告提起刑法第216、210條行使偽造私文
    書、同法第339條第1項詐欺取財告訴，經臺北地檢署檢察官
    109年度偵字第30681號為不起訴處分，原告不服聲請再議，
    經臺灣高等檢察署110年度上聲議字第2674號駁回再議，有
    臺北地檢署檢察官109年度偵字第30681號不起訴處分書、臺
    灣高等檢察署110年度上聲議字第2674號處分書附卷足稽(見
    本院卷ㄧ第67-79頁)，且經本院調取臺北地檢署檢察官109年
    度偵字第30681號偵查案卷核閱無訛。此外，原告未再提出
    證據證明被告未經伊同意，而將伊系爭帳戶中之美金10萬元
    逕行匯入被告上海商業儲蓄銀行帳戶之權利侵害行為提出證
    據以實其說，原告此部分主張尚乏依據。
　⒊據上，原告依不當得利之法律關係請求被告返還系爭款項，
    為無理由。　
　㈡原告依消費寄託之法律關係請求被告返還系爭款項，為有理
    由:　
　⒈按寄託物為金錢時，推定其為消費寄託;寄託物為代替物時，
    如約定寄託物之所有權移轉於受寄人，並由受寄人以種類、
    品質、數量相同之物返還者，為消費寄託。自受寄人受領該
    物時起，準用關於消費借貸之規定。民法第603條、第602條
    第1項分別定有明文。再按借用人應於約定期限內，返還與
    借用物種類、品質、數量相同之物，未定返還期限者，借用
    人得隨時返還，貸與人亦得定一個月以上之相當期限，催告
    返還，民法第478條亦有明定。查原告依消費寄託關係請求
    被告返還系爭款項，依被告所抗辯原告往年都會以臺幣匯入
    被告帳戶幫劉文瑞節稅，也針對保管的款項，扣除酬庸後匯
    回，107年未進行臺幣的稅務管理，就是要進行美金的稅務
    管理等語(見本院卷二第227頁)，可知被告亦認為原告係基
    於金錢寄託關係而將10萬元美金匯入被告之帳戶內，堪認兩
    造就美金10萬元存在消費寄託關係。
　⒉被告雖抗辯原告法定代理人劉文瑞就前開美金10萬元之稅務
    管理，有約定給予被告1萬元美金之報酬，故毋庸返還原告1
    萬元美金，原告則否認兩造間存有前開約定，自應由被告就
    原告曾同意給付1萬元美金報酬之有利事實盡舉證之責。經
    查，被告雖提出劉文瑞筆記本內頁筆記本右側，載有「12/2
    1匯10萬蘇★蘇各20萬轉授順翌★陳各20萬還18萬」等文字(見
    臺北地檢署檢察官109年度偵字第30681號卷第7頁)，以證明
    原告法定代理人劉文瑞同意給付1萬元美金報酬，然該等內
    容無從推認與本件美金10萬元之消費寄託有關，亦無從證明
    劉文瑞同意給付被告1萬元美金作為報酬，此外，被告未再
    提出證據證明與原告法定代理人間存在1萬元美金作為報酬
    之約定，難認被告前揭抗辯可採。又被告於110年11月9日將
    美金89992.79元匯入原告系爭帳戶，有上海商業儲蓄銀行外
    匯交易憑證為佐(見本院卷ㄧ第123頁)，被告雖稱加計匯款費
    用美金7.21元後，其已匯還原告美金9萬元云云，然按清償
    債務之費用，除法律另有規定或契約另有訂定外，由債務人
    負擔，民法第317條前段定有明文，前開匯款費用美金7.21
    元為清償債務之費用，應由被告負擔，被告前揭抗辯亦非有
    據。
　⒊據上，兩造就美金10萬元成立消費寄託關係，被告於110年11
    月9日將美金89992.79元匯入原告系爭帳戶，尚餘美金1萬0,
    007.21元未返還，原告依消費寄託關係請求被告給付美金1
    萬0,007.21元，為有理由。　　
四、綜上所述，原告依民法第602條第1項、第478條之規定，請
    求被告給付美金1萬0,007.21元，及自支付命令送達翌日之1
    10年6月29日起至清償日止，按年息5％計算之利息，為有理
    由，應予准許。
五、本件事證已臻明確，兩造其餘之攻擊或防禦方法及所用之證
    據，經本院斟酌後，認為均不足以影響本判決之結果，爰不
    逐一論列，附此敘明。 
六、訴訟費用負擔之依據：民事訴訟法第78條。
中　　華　　民　　國　　111 　年　　6 　　月　　30　　日
                  勞動法庭    法　官　黃繼瑜
以上正本係照原本作成。
如對本判決上訴，須於判決送達後20日內向本院提出上訴狀。如
委任律師提起上訴者，應一併繳納上訴審裁判費。
中　　華　　民　　國　　111 　年　　7 　　月　　 1　　日
                              書記官　李依芳